【裁判字號】    87,重訴,170
【裁判日期】    891031
【裁判案由】    給付買賣價金等
【裁判全文】
臺灣板橋地方法院民事判決  八十七年度重訴字第一七○號
    原      告    戊○○
    訴訟代理人    張旭業律師
    複  代理人    成介之律師
    訴訟代理人    丁○○      住台北縣新店市○○路○段二九之三號三樓
                  丙○○      住台北市○○路○段八七之一號
    被      告    大華建設股份有限公司
                              設台北市○○○路一八一號六樓
    法定代理人    甲○○      .
    被      告    乙○○      住台北市○○○路○段二四八巷二九號五樓
    右二人共同
    訴訟代理人    林樹旺律師
    複  代理人    莊志成律師
右當事人間請求給付買賣價金等事件，本院判決如左：
    主    文
原告之訴及假執行之聲請均駁回。
訴訟費用由原告負擔。
    事    實
甲、原告方面：
  一、聲明：求為判決﹕
            （一）被告等應連帶給付原告新台幣（下同）九百六十三萬一千六百四
                  十元，即自各該付款期起至清償日止以年利率百分之五計算之利
                  息。
            （二）被告等應連帶給付自民國（下同）八十六年十二月二十六日起至
                  清償日止每月四萬四千四百十三元之損害賠償。
            （三）被告等應連帶給付懲罰性賠償金一百萬元。
            （四）訴訟費用由被告負擔。
            （五）願供擔保，請准宣告假執行。
  二、陳述﹕
      （一）緣被告大華建設股份有限公司（下稱大華公司）與乙○○於八十二年六
            月十日與原告分別簽訂房屋預定買賣合約書及土地買賣合約書，將坐落
            於台北縣板橋市○○○段第二崁小段一五七、一五七-一四、一七三-五
            、一七三-六、一七三-七、一七三-二二、一七五、一七五-一、一七五
            -一二、一０九-一、一０九-六等十一筆地號內「台灣世家」E3棟第十
            樓部份之房屋乙戶，及地下室第三層第四十七號停車位售予原告。原告
            則依合約書內所定期間給付各其款項，共計九百三十八萬元。
      （二）詎料，俟系爭房地於八十六年十二月九日由大華公司點交與原告後，原
            告方發見其所交付之房屋及設施存在有多項嚴重瑕疵。包括﹕
            (一)地下二至五樓之層高亦不足，按竣工圖上示意為三公尺，惟實際層高
              僅為二點六四公尺。
            (二)而於原告之權益及居安最有影響者，乃地下二至五層停車空間之淨高
              僅約一點八公尺，此與建築技術規則施工編第六十二條第三款「供停
              車空間之樓層淨高不得小於二點一公尺。」之規定，有極大之差距。
              更有甚者，具有高度危險性之瓦斯配管竟曝露縱橫於地下二層之出入
              口及平面車道停車空間之上，此不僅與法令不合，其與地板面相距不
              過一點八公尺，非但一般身高較高之人已易觸及而生意外，若有高度
              較高之車輛如休旅車、九人座以下箱型車等行經，其所可能造成之危
              險，殊不殆言。
            (三)中繼水箱與中繼幫浦：被告就系爭房屋並無中繼水箱及中繼幫浦之設
              置，並無爭執，僅已交屋迄今已逾二年半有餘，未聞住戶供水不足之
              情，以為抗辯。惟查，中繼水箱與中繼幫浦並非單純為供水問題，其
              之所以要求設置，係為預防火災之發生，能有充足水源已供高樓救火
              。
            (四)安全梯及緊急安全梯垂直淨高：系爭房地經消防單位檢查，發現Ａ、
              Ｂ、Ｃ、Ｄ、Ｅ、Ｆ棟所有安全梯及緊急安全梯淨高不足，亦已違反
              建築技術規則第三十五條之規定。
            (五)避難通路高度高度：前經履勘結果，地下二層至地下三層出入口高度
              僅有一點八八公尺，不符建築技術規則第九十條第一款及第六十二條
              第三款之規定，於安全有影響，應屬嚴重瑕疵。
            (六)天然瓦斯管線設置：
              １瓦斯之申請應為建商之附隨義務，故其關於瓦斯管線之架設應注意
                整棟大樓之安全，要非可完全推責予瓦斯公司。
              ２又被告舉建築技術規則建築設備編第四張燃燒設備第一節第七十九
                條規定，認為管路裝配之型態分為暗管、隱蔽管及明管。惟查，依
                前開條文規定之體例順序以觀，供氣管路之設置處所規定於該條第
                二款、第三款及第四款，第五款以下則非設置處所之規定，因此，
                供氣管路僅得設置於「空心牆內」、「室外地面下」、「室內地板
                下」等處，並未明文包括室外或被告所謂之「明管」，該條第七款
                所謂應用管鉤、吊環等支承物固定，亦係在補充前幾款管路設置之
                規定而已。故系爭房屋瓦斯管路設置已屬有瑕疵，並無疑義。
            (七)地下停車場消防泡沫頭之設置：
              (一)有關消防泡沫頭之設置規定以當時存在之各類場所消防安全設備設
                置標準第六十五條第四項為法源，依該規定，泡沫頭距離地板面高
                度，於停車場及車道為二點一公尺以上。查系爭房屋地下停車場，
                泡沫頭距離地板面高度僅一點八公尺左右，嚴重違反前開規定。
              (二)被告以內政部消防署八十四年四月二十一日（８４）消署預字第八
                四○○九一九號函為抗辯，惟查該函釋之適用係在依前該規定設置
                ，致生無法有效防護情事，且其有「上」「下」兩層泡沫頭之防護
                時，本件既無上下兩層防護，且並無依規定致生無法有效防護情事
                ，被告抗辯並無理由。
      （三）按出賣人應負物之瑕疵擔保責任，民法第三百五十四條定有明文。又依
            同法第三百五十九條之規定，若物有瑕疵，而出賣人應負擔保之責者，
            買受人得解除契約。依上所述，大華公司所售之房屋及停車位均存有嚴
            重瑕疵，已無疑義，故依前開條文，原告有權解除房屋部份之買賣契約
            。另依土地預定買賣合約書第十五條之規定：「甲方（即原告）與本契
            約基地房屋所有權人簽立之『房屋預定買賣契約書』和本約不可分之連
            帶關係，故乙方（即乙○○）同意對本約基地房屋所有權人依『土地預
            定買賣契約書』所應履行之義務負連帶責任。」職是，關於土地部分之
            買賣契約於此亦一併予以解除。
      （四）原告既解除與被告之房地買賣契約，依民法第二百五十九條第一款與第
            二款規定，被告等應連帶返還原告給付之房地價金計九百三十八萬元，
            及另由大華公司代收之各項費用計二十五萬一千六百四十元，合計九百
            六十三萬一千六百四十元，並加計自受領各期款項時起至清償時止以年
            利率百分之五計算之利息。復依同法第二百六十條、第二百二十六條之
            規定，原告得另請求損害賠償（即每月所繳交之貸款利息）四萬四千四
            百十三元。
      （五）綜上所陳，大華公司所提出之房屋成品，與當初銷售廣告有極大之出入
            ，顯已有悖於消費者保護法第二十二條規定：「企業經營者應確保廣告
            內容之真實，其對消費者所負之義務不得低於廣告之內容。」之廣告保
            證責任。又本件系爭房屋既存有安全上之危險，且足以解除該買賣契約
            ，則大華公司更已違反同法第七條第一項之義務。從而，原告依同法第
            五十一條請求被告連帶賠償懲罰性違約金一百萬元，以為警惕。
      對被告答辯之陳述﹕
      （一）地下室停車場高度不足二．一公尺：
            (一)關於「樓層淨高」之意義，自法條文義、立法目的以觀，其應指停車
              空間之最短淨距離，否則，若不計天花板下之架設物，則變相表示建
              商可間接規避此項法律義務。
            (二)被告執營建署８５、８、３０營署建字第五○四七五號函以為抗辯，
              惟查行政機關就法規所為之解釋，性質上屬行政命令中之解釋性規章
              ，依院解字四○一二號及大法官解釋第二號、第三十八號之反面解釋
              及第一三七號解釋，普通法院得就此類行政命令加以審查。故  鈞院
              實有權限依營建實務之粗糙及弱勢消費者之保護，無為營建署該號解
              釋之所拘束，重新認定淨高之義。
            (三)又被告抗辯淨高之所以不足，乃因加鋪止滑層之故，並表示願從新為
              混擬土表面裝修。然查，被告欲庖平止滑層，不但不可能，且與法不
              合。
            (四)另被告又抗辯系爭停車空間可庭供一般自用房車、小貨車及休旅車。
              惟查，原告當初之所以購買母子車位，即便係有除一般自用房車外，
              另購買一輛貨車或休旅車之準備。然若停車空間「淨高」合法達二點
              一公尺，原告各任意選擇適合車輛，現應高度不足，反回頭要求原告
              選擇較低高度之車輛，事理至此，顯失公平。原告早知如此，根本不
              會買受爭房地。
            (五)末查，系爭房地停車空間下架設者為水電，消防，瓦斯管線，此情況
              除使淨高不足外，更有隨時發生意外之可能，要不比一般瑕疵。
      （二）地下二層至五層樓層高度部分：
            (一)地下二層至三層樓層高度經履勘結果僅有二點六三五公尺，與使用執
              照上之記載不符，合先敘明。被告首執系爭房地結構部份已經台北縣
              政府工務局委由台北市土木技師工會審查，將地下室二至五層每層高
              度減二十公分，換言之，地下二層至五層高度設計變更為三公尺。惟
              查：
              １本件外審單位為台北市土木技師工會，然依當時行政院發布之土木
                技師職業範圍法令，土木技師僅可承作三十六公尺以下之建築物結
                構設計，系爭房屋為三十六公尺之超高大樓，土木技師工會無權審
                查。
              ２又結構外審之結論僅為外審機關之意見，申請人是否依循其意見而
                為結構設計變更，仍有決定之權。本件雖委請台北市土木技師工會
                審查並提供減高之審查意見，惟依形式客觀上之變更設計申請書之
                記載觀之，被告並無準備依照外審機關之意見為減高之申請，其申
                請書上仍為三點二公尺之記載（使用執照亦同），故被告應交付地
                下二層至五層樓高三點二公尺之房屋。況被告欲變更地下室樓層高
                度，依契約書第十七條規定意旨，亦得買受人同意，惟被告並未告
                知原告或其他住戶，亦屬違約。
              ３退步言之，實際樓層高度僅為二點六三五公尺，亦與建築技術規則
                規定之三公尺不符，顯然違法。
            (二)綜上，系爭地下二樓至五樓之樓層高度不足，違約亦違法。
      （三）本件應適用消保法：
            (一)企業經營者無過失責任之時點何在？無論外國立法例或我國消保法施
              行細則皆有明示。首先，美國係採無過失嚴格主義，即如果該商品經
              銷售離開出賣人之手時，就處於最終消費者所無法預期的危險狀況，
              而對消費者的生命、身體、健康、財產構成不合理之危險時，出賣人
              就必須負起無過失嚴格主義。而歐洲共同市場瑕疵產品責任指令第十
              七條則明文規定：「本指令不適用於在各會員國依本指令第十九條（
              亦即各國依該指令所訂定之國內法）生效日前流通於市面之產品。」
              故德國一九八八年之產品責任法第十六條就明文規定：「應負危險責
              任之產品，以於該法施行之後始於市場流通者為限。」換言之，依外
              國立法例之規定，出賣人是否負無過失責任或危險責任，應以其產品
              是否「流通於市面」為準。
            (二)其次，對企業經營者應負責任之時點，我國消保法施行細則特別在第
              四十二條中明為規定：「本法對本法施行前以流通進入市場之商品或
              已提供之服務不適用之。」此種規定，明顯的係採取前開歐市產品責
              任指令之規定，以該商品或服務是否流通於市面為準。
            (三)從而，本件中之房地買賣契約簽約之時點雖係八十二年六月十日，惟
              真正產品流通於市面之時點則為八十六年十二月間，確定係在消保法
              施行之後，故依前所述，本件仍有消保法之適用。
            (四)被告已違反消保法之規定：
              １承上，為避免企業經營者以不實之廣告致侵害消費者權益，消保法
                擴張其契約責任及於廣告之內容，於第二十二條規定企業經營者應
                確保廣告內容之真實，其對消費者所負之義務不得低於廣告之內容
                。依消保法施行細則第二十三條規定廣告之型式，係指利用電視、
                廣播、影片、幻燈騙、報紙、雜誌、傳單、海報、招牌、牌坊、電
                話傳真、電子視訊、電子語音、電腦或其他方法，可使不特定多數
                人知悉其宣傳內容之傳播。且廣告之性質為何？學說上或有爭議，
                惟即使認為廣告為「要約之引誘」，並不影響消費者與企業經營者
                訂定契約以後，廣告之內容即成為契約，此亦為消保法第二十二條
                規定之真義。本件，被告利用與房屋成品有極大差異之廣告宣傳單
                、實景樣品屋等方法，欺罔原告及其他住戶買受與原契約不符之預
                售屋，已於消保法有違。
              ２「從事設計、生產、製造商品或提供服務之企業經營者應確保其提
                供之商品或服務，無安全或衛生上之危險。」「企業經營者於有事
                實足認其提供之商品或服務有危害消費者安全與健康之虞時，應即
                回收該批商品或停止其服務。」消保法第七條第一項及第十條第一
                項分別定有明文。而被告大華公司所提供之房屋地下室恣意減少樓
                層高度，甚至擅自變更設計，致地下室樓層淨高嚴重不足，不僅地
                下室第二層至第五層行駛動線不足，更因通風管、瓦斯管線裸露在
                外，極易造成往來安全之虞，此已構成前開規定之違反，要無疑義
                。
  三、證據﹕提出房屋預定買賣合約書及土地買賣合約書、二樓中庭平面配置參考圖
            影本乙份、照片、結構及建材示意圖、建築技術規則施工編第六十二規
            定、大華公司代收款收據影本二紙、世華銀行存摺簿影本、使用執照申
            請書及存證信函等件為證。
乙、被告方面：
  一、聲明：求為判決﹕
            （一）原告之訴駁回。
            （二）訴訟費用由原告負擔。
            （三）如受不利判決，被告願供擔保，請准免為假執行。
  二、陳述﹕
      （一）原告於八十二年六月十日與被告等訂約，買受系爭房屋及車位暨其基地
            持分，買賣總價為九百三十八萬元（含房屋款及土地款），上開買賣標
            的物均已依約辦理所有權移轉登記予原告，並於八十六年十二月初點交
            房屋及車位完畢，此有交屋憑証可証。
      （二）原告主張所受領之標的物有諸多瑕疵且與廣告不符，被告應付瑕疵擔保
            責任及不完全給付責任，原告並據以解約請求回復原狀及損害賠償，要
            求返  還價金及代收費用，並應依消費者保護法第二十二條及第五十一
            條之規定請求給付原告懲罰性賠償金一百萬元云云。
      （三）地下室停車場高度部分：
            (一)「台灣世家」地下二層至五層之停車位，被告均依建築法規設置，「
              建築技術規則」施工編第六十三條第三款固規定，停車空間之樓層淨
              高不得小於二、一公尺，而所謂樓層淨高，係指天花板高度或地板至
              樑底之高度，業據台北縣政府八十八年三月十六日以八八北府工使字
              第九八七○五號函並檢附內政部營建署營署建字第五○四七五號函釋
              予以說明函覆  鈞院在卷可稽，本件地下室並無天花板之之設置，故
              其淨高係指地板至樑底之高度，台北縣政府同函並說明「本案旨關建
              物地下二層至地下五層之淨高，前經本府工務局勘驗均符規定，本府
              工務局依法核發使照，並無不合。」，足見系爭停車位係依法設置，
              至於樓層內所裝設之水電、瓦斯、消防管線至地面樓板之高度，則與
              汽車停車空間之淨高定義無涉，故管線至地板之高度縱然不足二、一
              公尺，亦不得據以認定汽車停車空間高度不足，併此說明。
            (二)再者，被告公司於取得建物使用執照後，就汽車停車空間及車道部分
              為混凝土表面裝修外，並加鋪止滑層，以利汽車行駛，原告所購車位
              ，樑下淨高經測量為二、○八公尺，與二、一公尺相差僅兩公分，姑
              不論誤差在百分之一以內，並不影響停車之功能，如原告堅持其停車
              位樑下淨高須二、一公尺，被告公司亦願從新為混凝土表面裝修，以
              符其要求之高度。
            (三)按系爭地下室二層至五層之停車位，可供停放一般自用房車、小貨車
              及休旅車，業經  鈞院勘驗屬實，並有照片可證，足證被告公司所出
              售之停車位，具有通常停放汽車之功能，原告主張解約，即無理由且
              顯失公平。
      （四）地下二層至五層樓層高度部分﹕
            (一)按「台灣世家社區」早於七十八年即取得建照（七八板建字第一九七
              五號），其時為辦公大樓之設計，嗣於八十一年間辦理設計變更為住
              宅大樓，並於八十一年十一月二十八日向台北縣政府工務局申請變更
              設計，申請變更設計時，其地下二層至五層之高度為每層三、二公尺
              ，唯因本件建築屬超高建築物，其結構審查部分經台北縣政府工務局
              委由台北市土木技師公會審查，審查結果「將地下一層高減一○公分
              ，將地下室二至五層每層高減二○公分，計九○公分，將地下室底板
              增厚九○公分，以增加重量」，有台北市土木技師公會八十二年二月
              二十日北土技字八一四二七號函及所附「變更設計結構審查意見書」
              第五頁，其中第三項審查內容設計單位說明１．４之說明可佐，又同
              函所附結構計算書「地盤反力計算及基礎設計」部分亦載明「地下一
              層高減一○公分，地下二至五層各減少二○公分，共減少九○公分」
              ，並據為有關結構設計之數據計算，故系爭建物之地下二層至五層高
              度設計變更為三公尺，實無疑議。
            (二)原告主張被告大華公司八十一年申請變更設計之剖面圖，其地下二層
              至五層高度為三、二公尺，固屬無誤，然此設計尚未經結構審查，而
              結構審查之結果既已變更為三公尺，並經台北市土木技師公會將審查
              結果送交台北縣政府工務局，工務局並據以備查，自應以變更後之高
              度為準，業據台北縣政府八十九年一月七日以八九北府工建字第○○
              八五九一號函覆  鈞院：「本案卷查結構變更設計審查乙案，業經台
              北市土木技師公會審查核准」，故該地下室二至五層高度為三公尺無
              誤。原告仍執被告提出申請但未經結構審查之剖面圖據以主張高度三
              ．二公尺，並不足採。又使用執照地下二層至五層之高度亦經申請更
              正，業據  鈞院傳訊縣政府工務局承辦人員到院說明甚詳。
      （五）中繼水箱部分﹕
            按核准之建照設計圖，並無中繼水箱之設置，且本社區交屋迄今已逾二
            年半有餘，亦未聞有住戶供水不足之情事，原告任意指摘，並無理由。
      （六）避難通路高度部分：
            建物避難道路不包括地下二樓至地下三樓之部分，台北縣政府工務局承
            辦人林文能於  鈞院證述甚明，且此部分業據上開台北縣政府上揭函覆
            說明，並無不符建築法規之情事，原告仍以地下室二層至三層之通路問
            題隨意指摘，並無理由。
      （七）天然瓦斯管線之設置部分﹕
            (一)查預售合約之建材設備說明，並無天然瓦斯之約定，依建築投資業界
              之慣例，就瓦斯燃料之供應，並不負責提供，如該地區並無天然瓦斯
              公司或無瓦斯管線經過，或當地之天然瓦斯公司不願施設︵戶數太少      施工費用過高︶，則住戶唯有使用桶裝瓦斯，如瓦斯公司願意施工
              ，則建設公司即代客戶申請︵客戶亦可不申請︶，一切費用均由客戶
              自行負擔，建設公司僅居於代收代付之代理人地位而已。原告就被告
              公司依約並不須負責之事項主張瑕疵擔保要求解約，依法顯難成立。
            (二)又依新海瓦斯公司之說明，有關天然瓦斯管線之施設，依建築技術規
              則建築設備編第四章燃燒設備第一節第七十九之規定，管路裝配之形
              態，係屬多元性，分別為暗管，隱蔽管及明管等，其中該條第三款規
              定之「應設置於空心牆內」、第四款規定之「埋設於室外地面下」、
              及第五款規定之「埋設於室內地板下」屬於暗管，第三款規定之「埋
              設樓板內時，應有混凝土築造並附有適當槽蓋之管槽」及第九條規定
              之「管路不得裝置在風管、煙窗、昇降機之機道內」，則屬隱蔽管，
              第七條規定之「應用管鉤、吊環等支承物固定者」，則屬明管或隱蔽
              管，並非單以暗管為設置管路之唯一方法，為求其使用之安全性，業
              界均儘量採用明管之方式為之，併此陳明。
    （八）原告指稱系爭大樓地下室停車場消防泡沫頭之設置，違反消防法第六十
            五條第四項之規定云云，惟查：
            (一)消防法全文僅有四十七條，並無第六十五條第四項之規定，原告所指
              條文，應指修正前所頒佈之「各類場所消防安全設備設置標準」第六
              十五條第四項：「泡沫頭之配置應符合左列規定…泡沫頭距離地板面
              高度，於停車場及車道為二點一公尺以上。﹂，唯此規定，依內政部
              消防署八十四年四月二十一日消署預字第八四○○九一九號函釋：「
              有關泡沫頭之配置，除依各類場所消防安全設備設置標準第四項規定
              外，並應依上揭設置標準同條第二項之規定，防護對象物之總面積應
              在各泡沫頭有效防護範圍內，故泡沫頭之配置位置有風管等障礙物，
              依上揭設置標準第六十五條第四項設置，致生無法有效防護情事時，
              貴局採取﹃在風管等障礙物下方增設泡沫頭，形成上下兩層防護，但
              補強之泡沫頭不受裝置高度限制﹄之作法，並無不當。」故系爭大樓
              地下停車場於樑下設置泡沫頭不足二、一公尺，並無不當。
            (二)又內政部有鑒於上述函釋之情形，乃於八十五年三月十三日修正「各
              類場所消防安全設備設置標準」時，業將上開規定予以廢止。
      （九）原告復稱，依建築技術規則第九十條第一項規定：「六層以上建築物出
            入口之通路淨高不得小於三公尺。」，茲地下二、三層之淨高顯然不足
            三公尺，有違建築法上開規定云云。唯按，建築技術規則上開規定所指
            「建築物出入口之通路」，係指建築物一樓樓梯間至建築物基地出入口
            之通路，與地上二層以上樓層及地下層之通行場所無涉，原告不明法規
            規定意旨，任意指摘不法，實難令人容認。
      （十）又本大樓於七十八年取得建照，嗣後於八十二年間變更設計，依當時建
            築消防法規，並無高樓層建築物須設置中繼幫浦之規定，原告所依據之
            消防法規，係本件建照取得後新頒之規定，並無溯及既往予以適用之餘
            地。
    （十一）本件銷售廣告並無不實問題，自無適用消費者保護法五十一條規定之餘
            地，且消保法於八十三年間始行頒定實施，本件買賣契約係於八十二年
            六月間簽立，更無適用之餘地。
  三、證據﹕提出交屋憑證、照片、台北縣政府工務局通知、台北市土木技師公會函
            等件為證、並聲請訊問台北縣政府工務局建管課及使用執照課承辦人員
            、楊長榮建築師。
丙、本院依被告之聲請訊問台北縣政府工務局建管課林文能及使用執照課林慶瑞、函
    請內政部營建署、台北縣政府工務局解釋有關樓層淨高及避難層通路之定義及向
    台北縣政府工務局調取委託台北市土木技師公會變更設計結構審查之相關結構圖
    及卷宗。
    理    由
甲、兩造爭執要旨﹕
一、本件原告起訴主張﹕緣於八十二年六月十日與被告大華公司及乙○○分別簽訂房
    屋預定買賣合約書及土地買賣合約書購買渠所興建「台灣世家」E3  棟第十樓房
    屋乙戶及地下室第三層第四十七號停車位，原告已依約給付款項及代收款共計九
    百六十三萬一千六百四十元。詎系爭房地於八十六年十二月九日由被告大華公司
    點交與原告後，原告方發見其所交付之房屋及設施存在﹕地下二至五樓之層高不
    足、停車空間之淨高不足二．一公尺、未設置中繼水箱與中繼幫浦、安全梯及緊
    急安全梯垂直淨高不足、避難通路高度不足、天然瓦斯管線設置有瑕疵、地下停
    車場消防泡沫頭之設置過低等多項嚴重瑕疵，爰依民法第三百五十四條及依同法
    第三百五十九條規定，主張解除契約，請求返還已付之價金及代收款，暨依民法
    第二百六十條、第二百二十六條規定請求損害賠償（即每月所繳交之貸款利息）
    四萬四千四百十三元並依消費者保護法第五十一條請求被告連帶賠償懲罰性違約
    金一百萬元等語。
二、被告則以﹕伊所交付之系爭房地並無地下二至五樓之層高不足、停車空間之淨高
    不足二．一公尺、避難通路高度不足之情事，且依規定毋庸設置中繼水箱與中繼
    幫浦，天然瓦斯管線設置係由瓦斯公司為之，地下停車場消防泡沫頭之設置係依
    法設置，原告之訴顯無理由等語資為抗辯。
乙、得心證理由﹕
一、本件原告起訴主張﹕伊於八十二年六月十日與被告大華公司及乙○○分別簽訂房
    屋預定買賣合約書及土地買賣合約書購買渠所興建「台灣世家」E3  棟第十樓房
    屋乙戶及地下室第三層第四十七號停車位，原告已依約給付價金及代收款共計九
    百六十三萬一千六百四十元，並於八十六年十二月九日由被告大華公司點交與原
    告之事實，有房屋預定買賣合約書及土地買賣合約書可佐，亦為被告等所不否認
    ，堪信為真實。原告又主張被告等所交付之房屋及設施存有﹕地下二至五樓之層
    高不足、停車空間之淨高不足二．一公尺、未設置中繼水箱與中繼幫浦、安全梯
    及緊急安全梯垂直淨高不足、避難通路高度不足、天然瓦斯管線設置有瑕疵、地
    下停車場消防泡沫頭之設置過低等多項嚴重瑕疵，然為被告等所否認，是本件所
    應審究者厥為被告等所交付之房屋是否確有原告所主張之瑕疵。
二、就原告主張地下二層至五層樓層高度不足部分，原告雖主張竣工圖上示意為三公
    尺，惟實際層高僅為二點六四公尺云云，經查﹕
    (一)「台灣世家社區」於七十八年即取得建築執照（七八板建字第一九七五號），
      其時為辦公大樓之設計，其地下二層至五層之高度原為每層三、二公尺，嗣於
      八十一年十一月二十八日向台北縣政府工務局申請變更設計為住宅大樓，並變
      更高度，經台北縣政府工務局委由台北市土木技師公會為結構審查，台北市土
      木技師公會審查結果認「將地下一層高減一○公分，將地下室二至五層每層高
      減二○公分，計九○公分，將地下室底板增厚九○公分，以增加重量」，且經
      設計建築師簽證，認不致影響結構及安全一節，已經台北縣政府以八十九年一
      月七日以八九北府工建字第○○八五九一號函覆本院在案，並併附台北市土木
      技師公會八十二年二月二十日北土技字八一四二七號函及「變更設計結構審查
      意見書」可佐，況台北縣政府工務局所建物完工時所核發之使用執照上所載地
      下二層至五層之高度雖誤為三．二公尺，然原起造人、監造人（即建築師）、
      承造人已於八十七年三月十六日向台北縣政府工務局申請更正一節，亦據台北
      縣政府工務局使用執照課承辦人員林慶瑞到院說明甚詳（參見八十八年十一月
      四日言詞辯論筆錄），並提出申請書附卷可參，且原告於起訴狀中亦主張竣工
      圖上示意地下二層至五層樓層高度為三公尺，故系爭建物之地下二層至五層高
      度設計變更為三公尺，實無疑義。
    (二)系爭建築地下二層至五層樓層高度各為二九二公分、三００公分、三０二公分
      、三００公分，有本院另案（八十七年度重訴字第二一五號）囑託台灣省建築
      師公會台北縣辦事處實地測量之報告書可稽，兩造亦不否認該報告書之真實性
      ，是除地下二層有八公分之誤差外，其餘地下三層至五層之高度均合於設計圖
      或竣工圖所載，且地下二層雖有八公分之誤差，而得認係瑕疵，然此瑕疵應不
      致影響及整體建築之結構或安全，而非可謂為嚴重。
三、原告所主張系爭建物地下二至五層停車空間之淨高僅約一．八公尺，與建築技術
    規則施工編第六十二條第三款「供停車空間之樓層淨高不得小於二．一公尺。」
    規定不合云云，經查﹕
    (一)按建築技術規則施工編第六十三條第三款所規定﹕停車空間之樓層淨高，係指
      天花板高度或地板至樑底之高度，已據內政部營建署於八十八年十一月三十日
      以八十八營署建字第三八七五五號函及台北縣政府於八十八年三月十六日以八
      八北府工使字第九八七○五號函函覆本院在案，並檢附內政部營建署營署建字
      第五○四七五號函釋供參，本件地下室並無天花板之之設置，為兩造所不爭執
      ，故其淨高係指地板至樑底之高度，準此，系爭建物地下二至五層停車空間之
      淨高確合於建築技術規則施工編第六十二條第三款所規定之二．一公尺，並經
      主管機關台北縣政府府工務局勘驗均符規定，台北縣政府工務局依法核發使照
      ，並無不合一節，亦有台北縣政府八十八年三月十六日以八八北府工使字第九
      八七０五號函復可參，並據台北縣政府工務局使用執照課承辦人員林慶瑞陳明
      甚詳（參見上揭筆錄），足見系爭停車空間淨高並無不足情事，至於樓層內所
      裝設之水電、瓦斯、消防管線至地面樓板之高度，則與汽車停車空間之淨高定
      義無涉，亦據台北縣政府工務局建管課承辦人員林文能證述在卷（參見八十九
      年一月二十七日言詞辯論筆錄），故管線至地板之高度縱然不足二．一公尺，
      亦不得據以認定汽車停車空間淨高不足甚明。
    (二)再查﹕建設公司為求美觀，多會在地面鋪設水泥一節，復據台北縣政府工務局
      使用執照課承辦人員林慶瑞到院證述甚詳（參見上揭筆錄），足認被告所辯﹕
      於取得建物使用執照後，就汽車停車空間及車道部分為混凝土表面裝修外，並
      加鋪止滑層，以利汽車行駛等情，應屬信而有徵。況原告所購買之停車位樑下
      淨高經本院於八十七年十月二十七日至現場實地自加鋪止滑層之表面量起高度
      為二．○八公尺，亦有勘驗筆錄可參，與二．一公尺相差僅兩公分，應不致影
      響停車之功能。
四、原告主張被告未設置中繼水箱與中繼幫浦及安全梯及緊急安全梯垂直淨高不足云
    云，經查﹕被告固不否認未設置中繼水箱與中繼幫浦之事實，惟爭建物係於七十
    八年取得建築執照，嗣後於八十二年間變更設計，亦為兩造所不爭執，依當時建
    築消防法規，並無高樓層建築物須設置中繼幫浦之規定，原告所依據之消防法規
    ，係本件建照取得後新頒之規定，並無溯及既往予以適用之餘地。且系爭房地經
    消防單位檢查，發現Ａ、Ｂ、Ｃ、Ｄ、Ｅ、Ｆ棟所有安全梯及緊急安全梯淨高不
    足，雖已違反建築技術規則第三十五條之規定，然是否已構成物之瑕疵，原告則
    未舉證以證明。
五、原告主張﹕地下二層至地下三層出入口即避難通路高度僅有一．八八公尺，不符
    建築技術規則第九十條第一款及第六十二條第三款之規定云云，經查﹕建築技術
    規則上開規定所指「建築物出入口之通路」，係指建築物一樓樓梯間至建築物基
    地出入口之通路，與地上二層以上樓層及地下層之通行場所無涉一節，為法理解
    釋上之所當然，復經台北縣政府工務局建管課承辦人員林文能證述明確（參見八
    十九年一月二十七日言詞辯論筆錄），是原告主張此為瑕疵，顯屬無據。
六、原告主張﹕天然瓦斯管線設置均為明管，設置已屬有瑕疵云云，經查﹕依兩造所
    簽訂預售合約之建材設備說明，並無天然瓦斯之約定，依建築投資業界之慣例，
    就瓦斯燃料之供應，並不負責提供，僅基於便利用戶之需要而代客戶申請，費用
    均由客戶自行負擔，原告主張瓦斯之申請應為建商之附隨義務，惟未能舉證以實
    其說，是依約被告並不須就此負任何之瑕疵擔保責任，是原告此部分主張，亦難
    謂有理。
七、原告又主張﹕地下停車場消防泡沫頭之設置離地板面高度僅一．八公尺左右，嚴
    重違反「各類場所消防安全設備設置標準」第六十五條第四項為之規定云云，經
    查﹕依修正前所頒佈之「各類場所消防安全設備設置標準」第六十五條第四項固
    規定：「泡沫頭之配置應符合左列規定…泡沫頭距離地板面高度，於停車場及車
    道為二點一公尺以上。」，然依內政部消防署八十四年四月二十一日消署預字第
    八四○○九一九號函釋：「有關泡沫頭之配置，除依各類場所消防安全設備設置
    標準第四項規定外，並應依上揭設置標準同條第二項之規定，防護對象物之總面
    積應在各泡沫頭有效防護範圍內，故泡沫頭之配置位置有風管等障礙物，依上揭
    設置標準第六十五條第四項設置，致生無法有效防護情事時，貴局採取﹃在風管
    等障礙物下方增設泡沫頭，形成上下兩層防護，但補強之泡沫頭不受裝置高度限
    制﹄之作法，並無不當。」故系爭大樓地下停車場於樑下設置泡沫頭不足二．一
    公尺，並無不當。況又內政部有鑒於上述函釋之情形，乃於八十五年三月十三日
    修正「各類場所消防安全設備設置標準」時，業將上開規定予以廢止。是原告執
    此即謂有何物之瑕疵存在，亦屬無據。
八、綜上所述，被告大華公司所點交與原告之房屋並無地下三至五樓之樓層高度不足
    、停車空間淨高不足、避難通路高度不足、未設置中繼水箱與中繼幫浦、天然瓦
    斯管線設置不良及地下停車場消防泡沫頭未位法設置之瑕疵，地下二層高度雖為
    二九二公分，然該瑕疵應不致影響及整體建築之結構或安全，而非可謂為嚴重，
    縱原告所購買之停車位樑下高度經本院自加鋪止滑層之地面實測結果為二．○八
    公尺，惟仍無甚礙中小型客車之停車，並未喪失停車功能，若因此二瑕疵而主張
    解除房屋買賣合約，顯失公平，故本院認原告僅得依法請求減少價金，又因買賣
    之標的物有瑕疵而解除契約，請求返還價金，與因解除契約顯失公平，僅得請求
    減少價金，在實體法上為兩種不同之請求權，在訴訟法上為兩種不同之訴訟標的
    ，法院不得將原告基於解除契約所為返還價金之請求，依職權改為命被告減少價
    金之判決，最高法院六十七年度台上字第三八九八號判例著有規定，是原告主張
    逕行解除房屋買賣契約及一併解除具有連帶關係之土地買賣契約，請求被告等返
    還已受領之價金，及依民法第二百六十條、第二百二十六條之規定請求損害賠償
    （即每月所繳交之貸款利息）四萬四千四百十三元，均於法不合，應予駁回。
九、原告另主張因被告大華公司所提出之房屋成品，與當初銷售廣告有極大之出入，
    顯已有悖於消費者保護法第二十二條規定：「企業經營者應確保廣告內容之真實
    ，其對消費者所負之義務不得低於廣告之內容。」之廣告保證責任。又本件系爭
    房屋既存有安全上之危險，且足以解除該買賣契約，則被告大華公司更已違反同
    法第七條第一項之義務云云，經查﹕原告並未能舉證被告大華公司所提出之房屋
    成品與當初銷售廣告有何差異而有違反消費者保護法第二十二條規定之情事，是
    其空言主張，顯屬無據，又系爭房屋雖有瑕疵，然不具有安全上之危險，原告主
    張解除買賣契約，已顯失公平而經本院駁回在案，即難謂被告大華公司有何違反
    同法第七條第一項義務之可言。從而，原告依同法第五十一條請求被告連帶賠償
    懲罰性違約金一百萬元，亦屬無據，應併予駁回。
十、原告之訴既無理由，則其假執行之聲請亦失所附麗，併予駁回。
十一、因本案事證已臻明確，兩造其餘主張、陳述及所提證據，經審酌後認對判決之
      結果不生影響，爰不予一一論列，附此敘明。
丙、結論：本件原告之訴為無理由，依民事訴訟法第七十八條，判決如主文。
中      華      民      國    八十九    年      十      月      三十一  日
                                    臺灣板橋地方法院民事第三庭
~B法      官  李昭融
右為正本係照原本作成
如不服本判決，應於判決送達後廿日，內向本院提出上訴狀。
中      華      民      國    八十九    年      十一    月      二      日
~B法院書記官  陳蒼仁


司法院資訊處製作；財團法人民間司法改革基金會備份。
